【裁判字號】    91,上易,1037
【裁判日期】    920128
【裁判案由】    確認債權存在
【裁判全文】
臺灣高等法院民事判決      九十一年度上易字第一０三七號
      上  訴  人  台灣電力股份有限公司
      法定代理人  林能白
      被  上訴人  鈞昜工程有限公司
      法定代理人  蔡至猛
右當事人間請求確認債權存在事件，上訴人對於中華民國九十一年十一月十八日臺灣
台北地方法院第一審判決（九十一年度訴字第四０四九號），提起上訴，本院判決如
左：
      主      文
上訴駁回。
第二審訴訟費用由上訴人負擔。
      事      實
一、上訴人聲明求為判決：(一)原判決廢棄，(二)被上訴人在第一審之訴駁回，(三)第一、
    二審訴訟費用由被上訴人負擔。其事實上陳述，除與原判決記載相同部分，予以
    引用外，並補稱略以：訴外人立得立工程股份有限公司（下稱立得立公司）向上
    訴人承攬「南部展示館空調工程」（下稱系爭工程）已於民國（下同）九十一年
    五月三日安裝完成，上訴人對於立得立公司固尚有工程保留款新台幣（下同）三
    百七十二萬九千三百三十四元未付，惟尚未經上訴人性能測試及驗收合格，並由
    立得立公司辦妥保固。如經上訴人性能測試及驗收發現有瑕疵，即可依約向立得
    立公司扣款，充作違約金，惟迄未經進行測試及驗收，致尚未發現有何瑕疵等語
    。所用之證據：援用原審之立證方法。
二、被上訴人聲明求為判決：如主文所示。其事實上陳述，除與原判決記載相同部分
    ，予以引用，並補稱略以：本件命假扣押裁定之本案訴訟即被上訴人請求立得立
    公司給付八十一萬六千二百一十二元及法定遲延利息，業經台灣台中地方法院（
    下稱台中地院）於九十一年九月三十日以九十一年度訴字第二五三七號判決被上
    訴人勝訴確定在案等語。所用之證據：除援用原審之立證方法外，並補提出該民
    事判決及其確定證明書各一件為證。
      理      由
一、本件被上訴人主張：伊向訴外人立得立公司承攬系爭工程中之水管工程，業已依
    約完工，並經訴外人立得立公司驗收合格，惟訴外人立得立公司尚欠伊工程款八
    十一萬六千二百一十二元未付，伊乃聲請原法院以九十一年度裁全字第四一一０
    號裁定，准伊供擔保後，得對訴外人立得立公司在原法院轄區內之財產在八十一
    萬六千二百一十二元之範圍內為假扣押，嗣該本案訴訟業經台中地院以九十一年
    度訴字第二五三七號判決被上訴人勝訴確定。伊曾持上開假扣押裁定，聲請原執
    行法院於九十一年五月二十三日以九十一年度執全字第一五六九號核發執行命令
    禁止訴外人立得立公司處分其對上訴人之工程款債權八十一萬六千二百一十二元
    ，並禁止上訴人向訴外人立得立公司清償，上訴人乃具狀向原執行法院聲明異議
    等情，爰依強制執行法第一百二十條第二項規定，求為確認訴外人立得立公司對
    上訴人有八十一萬六千二百一十二元之債權存在之判決。
    上訴人則以：訴外人立得立公司向上訴人承攬系爭工程已於九十一年五月三日安
    裝完成，上訴人對於訴外人立得立公司固尚有工程保留款三百七十二萬九千三百
    三十四元未付，惟尚未經上訴人性能測試及驗收合格，並由訴外人立得立公司辦
    妥保固，訴外人立得立公司尚不得請求付款，況嗣後如經上訴人測試及驗收發現
    有瑕疵，即可依約向訴外人立得立公司扣款，充作違約金云云，資為抗辯。
二、經查被上訴人主張之前開事實，業據其提出原法院九十一年度裁全字第四一一０
    號裁定、原執行法院九十一年五月二十三日九十一年度執全字第一五六九號執行
    命令、上訴人所具聲明異議狀、台中地院九十一年度訴字第二五三七號民事判決
    及其確定證明書為證（見原審卷第九頁至第一一頁、第一五頁至第一七頁及本院
    卷第一０三頁至第一０五頁），自堪認為真實。
三、上訴人雖以前開情詞置辯，惟查上訴人既自認伊對訴外人立得立公司尚有工程保
    留款三百七十二萬九千三百三十四元未付（見本院卷第一００頁）。縱如上訴人
    所云系爭工程尚未經上訴人性能測試及驗收合格，並由訴外人立得立公司辦妥保
    固，訴外人立得立公司尚不得請求付款，但本件原執行法院祇發命令禁止訴外人
    立得立公司處分其對上訴人之工程款債權八十一萬六千二百一十二元，並禁止上
    訴人向訴外人立得立公司清償而已，依上開執行命令本即禁止上訴人向訴外人立
    得立公司付款，且亦尚不必向被上訴人支付（參照最高法院二十二年抗字第一一
    六七號判例），是上訴人尚難執此否認訴外人立得立公司對其有上開工程保留款
    債權存在。又果如上訴人所云系爭工程如經上訴人測試及驗收發現有瑕疵，即可
    依約向訴外人立得立公司扣款，充作違約金，惟上訴人既自認迄未進行測試及驗
    收，故尚未發現有何瑕疵（見本院卷第一００頁），顯見訴外人立得立公司對上
    訴人之上開工程保留款債權並未因系爭工程發現瑕疵被扣款，充作違約金而不存
    在。
四、綜上所述，訴外人立得立公司對上訴人既有工程保留款債權三百七十二萬九千三
    百三十二元，上訴人竟否認其存在，而被上訴人對訴外人立得立公司有八十一萬
    六千二百十二元之債權存在，則被上訴人依強制執行法第一百二十條第二項規定
    ，請求確認訴外人立得立公司對上訴人有八十一萬六千二百一十二元之債權存在
    ，自有即受確認判決之法律上利益，應予准許。從而原審所為上訴人敗訴之判決
    ，並無不合，上訴論旨仍執前詞指摘原判決不當，求予廢棄改判，為無理由。
五、至兩造其餘之攻擊或防禦方法及未經援用之證據，經本院斟酌後，認為均不足以
    影響本判決之結果，自無逐一詳予論駁之必要。併此敘明。
六、據上論結：本件上訴為無理由，依民事訴訟法第四百四十九條第一項、第七十八
    條，判決如主文。
中      華      民      國    九十二    年      一      月    二十八    日
                       台灣高等法院民事第十三庭
                           審判長法  官  林  鄉  誠
                                 法  官  劉  清  景
                                 法  官  王  聖  惠
右正本係照原本作成。
不得上訴。
中      華      民      國    九十二    年      一      月    二十九    日
                                 書記官  林  明  輝


司法院資訊處製作；財團法人民間司法改革基金會備份。
